高雄高等行政法院簡易判決　　　　　　　　　　　　九十三年度簡字第一四六號
　　原　　　告　寶凱電子企業股份有限公司
　　代　表　人　甲○○○董事長.
　　訴訟代理人　許慶祥會計師
　　被　　　告　財政部高雄市國稅局
　　代　表　人　乙○○局長
　　訴訟代理人　丙○○
右當事人間因所得稅法事件，原告不服財政部中華民國九十三年二月十六日台財訴字
第０九二００七三二五二號訴願決定，提起行政訴訟。本院判決如左：
    主  文
原告之訴駁回。
訴訟費用由原告負擔。
    事實及理由
一、緣原告於民國（下同）八十九年間給付訴外人陳明隆等十四位碼頭工人薪資計新
    台幣（下同）二二、七五０元，未依行為時所得稅法第八十九條第三項規定於次
    年即九十年一月三十一日前申報碼頭工人之各類所得申報書及免扣繳憑單，經被
    告小港稽徵所查得並通知限期補報，仍未於期限內辦理，被告乃依行為時所得稅
    法第一百十一條第二項及罰金罰鍰提高標準條例第一條、第三條規定，裁處原告
    罰鍰一五、０００元。原告不服，申經復查結果，未獲變更；提起訴願，亦遭決
    定駁回；遂提起本件行政訴訟。
二、原告起訴意旨略以：（一）按「納稅義務人有左列各類所得者，應由扣繳義務人
    於給付時，依規定之扣繳率或扣繳辦法，扣取稅款，並依第九十二條規定繳納之
    ︰一、公司分配予非中華民國境內居住之個人及在中華民國境內無固定營業場所
    之營利事業之股利淨額；合作社、合夥組織或獨資組織分配予非中華民國境內居
    住之社員、合夥人或獨資資本主之盈餘淨額。二、機關、團體、事業或執行業務
    者所給付之薪資、利息、租金、佣金、權利金、競技、競賽或機會中獎之獎金或
    給與、退休金、資遣費、退職金、離職金、終身俸、非屬保險給付之養老金、執
    行業務者之報酬，及給付在中華民國境內無固定營業場所及營業代理人之國外營
    利事業之所得。三、第二十五條規定之營利事業，依第九十八條之一之規定，應
    由營業代理人或給付人扣繳所得稅款之營利事業所得。四、第二十六條規定在中
    華民國境內無分支機構之國外影片事業，其在中華民國境內之營利事業所得額。
    」行為時所得稅法第八十八條定有明文。依上揭法條可知，扣繳義務人扣取稅款
    之時機係於「給付」時，亦即「直接交付」金錢予納稅人乃具備扣繳義務人之適
    格性。本案原告支付工資對象為報關行並非碼頭工人，與碼頭工人間並無僱傭關
    係存在，渠等對原告亦無給付請求權，原告並非扣繳義務人。（二）又「政府機
    關、團體、學校、事業之責應扣繳單位主管，違反第八十九條第三項之規定，未
    依限或未據實申報或未依限填發免扣繳憑單者，應通知其主管機關議處。私人團
    體或事業，違反第八十九條第三項之規定，未依限填報或未據實申報或未依限填
    發免扣繳憑單者，處該團體或事業一千五百元之罰鍰，並通知限期補報或填發；
    逾期不補報或填發者，應按所給付之金額處該團體或事業百分之五之罰鍰。但最
    低不得少於三千元。」所得稅法第一百十一條第二項所規定。該規定係符合罰金
    罰鍰提高標準條例第一條後段規定「但法律已依一定比率規定罰金或罰鍰之數額
    或倍數者，依其規定。」是財政部七十二年九月二十三日台財稅字第三六七四九
    號函釋針對定率罰鍰予以提高之函釋明顯違法，且違反法律保留原則。又逾期不
    補報或填發免扣繳憑單之罰鍰下限三千元，其性質尚非罰鍰，自無適用罰金罰鍰
    提高倍數條例餘地。（三）本件所爭執者為原告是否具有申報碼頭工人工資之適
    格性，又原告未申報碼頭工人工資二二、七五０元（邊際稅率六﹪），可能侵害
    國家稅收利益亦僅一、三六五元（二二、七五０元×六﹪），被告提高罰鍰至一
    五、０００元，有違比例原則。（四）「行政機關作成限制或剝奪人民自由或權
    利之行政處分前，除已依第三十九條規定，通知處分相對人陳述意見，或決定舉
    行聽證者外，應給予該處分相對人陳述意見之機會。但法規另有規定者，從其規
    定。」為行政程序法第一百零二條規定。本件被告未予原告陳述機會，致原告不
    符扣繳義務人要件之主張未得陳述云云，並求為判決撤銷訴願決定及原處分（含
    復查決定）。
三、被告則以：（一）原告八十九年間給付訴外人陳明隆等十四位碼頭工人薪資計二
    二、七五０元，未依所得稅法第八十九條第三項規定於次年一月底前申報各類所
    得申報書及免扣繳憑單，案經被告小港稽徵所查獲，並以九十一年九月十七日財
    高國稅港審字第０九一０００五六九六號函，請原告於文到十日內補報，惟原告
    逾期仍未補報。被告乃依所得稅法第一百十一條第二項規定，按給付金額處百分
    之五之罰鍰一、一三七元，因少於三、０００元乃處以三、０００元之罰鍰。另
    依財政部七十二年九月二十三日台財稅字第三六七四九號函釋規定，提高五倍為
    一五、０００元，原處分尚無違誤。原告雖主張並無直接支付碼頭工人工資，且
    已自行部分減除並未列帳，與所得稅法第八十九條扣繳義務人之要件不符，無列
    單申報主管機關之義務。然依財政部六十一年九月二十日台財稅字第三八一一八
    號函釋，廠商交由報關行代為僱工並支付之工資，仍應列單申報。又所得稅法第
    八十九條第三項規定，有給付各類所得即應依規定申報各類所得申報書及免扣繳
    憑單，與有無列報費用尚無關係，是原告主張，顯為誤解。（二）又罰金罰鍰提
    高標準條例第一條後段規定「但法律已依一定比率規定罰金或罰鍰之數額或倍數
    者，依其規定」，係指如所得稅法第一百十一條中「逾期不補報或填發者，應按
    所給付之金額處該團體或事業百分之五之罰鍰。」即有其適用，而「但最低不得
    少於三千元。」即不符合該條後段文字中「已依一定比率規定罰金或罰鍰之數額
    」。又按罰金罰鍰提高標準條例第五條規定：「第一條所定得提高倍數之規定，
    於本條例修正後制定之法律，不適用之；本條例修正前公布之法律，於本條例修
    正後修正其罰金罰鍰數額或法律經全部修正而其罰金罰鍰數額未予變更者，亦同
    。」所得稅法第一百十一條於七十八年十二月三十日修正，但該法未全部修正，
    而且所得稅法第一百十一條之罰款數額，該條前段僅將銀元五百元修正為新台幣
    一千五百元，後段僅將銀元一千元修正為新台幣三千元，並未修正數額。所得稅
    法第一百十一條復於八十八年二月九日修正，參諸其修正內容僅就易造成機關內
    部紛爭與困擾之第二項「主辦會計人員為機關、團體之薪資所得稅扣繳義務人」
    修正為「扣繳單位主管」，以利所得稅扣繳義務順利進行。是行政院於七十二年
    九月一日明令提高罰鍰數額為五倍，對於八十八年二月九日修正後之所得稅法第
    一百十一條仍有其適用，亦無原告所稱有違法律保留原則之情形。本件係法定最
    低罰鍰標準，與原告主張有違比例原則無涉。（三）又本件原告主張被告未曾予
    原告陳述「原告不符扣繳義務人要件」機會云云，惟查，本件依所得稅法第八十
    九條第三項規定：「公私機關、團體、學校、事業或執行業務者每年所給付依前
    條規定應扣繳稅款之所得，及第十四條第一項第十類之其他所得，因未達起扣點
    ，或因不屬本法規定之扣繳範圍，而未經扣繳稅款者，應於每年一月底前，將受
    領人姓名、住址、國民身分證統一編號及全年給付金額等，依規定格式，列單申
    報主管稽徵機關；並應於二月十日前，將免扣繳憑單填發納稅義務人。」及所得
    稅法第一百十一條第二項規定：「政府機關、團體、學校、事業之責應扣繳單位
    主管，違反第八十九條第三項之規定，未依限或未據實申報或未依限填發免扣繳
    憑單者，應通知其主管機關議處。私人團體或事業，違反第八十九條第三項之規
    定，未依限填報或未據實申報或未依限填發免扣繳憑單者，處該團體或事業一千
    五百元之罰鍰，並通知限期補報或填發；逾期不補報或填發者，應按所給付之金
    額處該團體或事業百分之五之罰鍰。但最低不得少於三千元。」均明文規定事業
    為行為之義務人並為不行為之受處罰對象，與原告主張之「不符扣繳義務人要件
    」無涉，是原告之訴為無理由等語置辯，並請求判決駁回原告之訴。
四、按「公私機關、團體、學校、事業或執行業務者每年所給付依前條規定應扣繳稅
    款之所得，及第十四條第一項第十類之其他所得，因未達起扣點，或因不屬本法
    規定之扣繳範圍，而未經扣繳稅款者，應於每年一月底前，將受領人姓名、住址
    、國民身分證統一編號及全年給付金額等，依規定格式，列單申報主管稽徵機關
    ；並應於二月十日前，將免扣繳憑單填發納稅義務人。」「政府機關、團體、學
    校、事業之責應扣繳單位主管，違反第八十九條第三項之規定，未依限或未據實
    申報或未依限填發免扣繳憑單者，應通知其主管機關議處。私人團體或事業，違
    反第八十九條第三項之規定，未依限填報或未據實申報或未依限填發免扣繳憑單
    者，處該團體或事業一千五百元之罰鍰，並通知限期補報或填發；逾期不補報或
    填發者，應按所給付之金額處該團體或事業百分之五之罰鍰。但最低不得少於三
    千元。」行為時所得稅法第八十九條第三項及第一百十一條第二項定有明文。次
    按「依法律應處罰金、罰鍰者，就其原定數額得提高為二倍至十倍。但法律已依
    一定比率規定罰金或罰鍰之數額或倍數者，依其規定。」「依本條例規定提高罰
    金罰鍰之法律及其倍數，由主管院定之。」亦為罰金罰鍰提高標準條例第一條、
    第三條所明定。又「‧‧‧（一）『所得稅法第一０四條至第一０七條，第一百
    十一條之罰鍰數額』、『使用牌照稅法第三十三條，第三十四條之罰鍰數額』及
    『關稅法第四十九條之一之罰鍰數額』，均提高為五倍。‧‧‧。」「廠商進出
    口貨品，雖經由報關行代為僱工並支付工資，但廠商既仍須將報關行支付之工資
    列帳支付，是廠商負責人仍屬所得稅法第八十九條所規定之扣繳義務人，應負責
    依照所得稅法第八十九條第二項（註：現行法第八十九條第三項）規定向稽徵機
    關申報。」分別為財政部七十二年九月二十三日台財稅字第三六七四九號、六十
    一年九月二十日台財稅字第三八一一八號函釋在案。
五、經查，本件原告於八十九年度內給付訴外人陳明隆等十四位碼頭工人薪資共計二
    二、七五０元，未於九十年一月三十一日前向被告申報該十四位碼頭工人各類所
    得申報書及免扣繳憑單，案經被告小港稽徵所查獲，並以九十一年九月十七日財
    高國稅港審字第０九一０００五六九六號函，請原告於文到十日內補報，惟逾期
    仍未補報。被告乃依所得稅法第一百十一條第二項規定，按給付金額處百分之五
    之罰鍰一、一三七元，因少於三、０００元乃處以三、０００元之罰鍰。另依財
    政部七十二年九月二十三日台財稅字第三六七四九號函釋規定，提高五倍為一五
    、０００元等之事實，有訴外人陳明隆等十四人所開立之收據、被告小港稽徵所
    九十一年九月十七日財高國稅港審字第０九一０００五六九六號函及九十二年三
    月二十五日九十二年度財高國稅法違字第一一０九二一０００八一號處分書等影
    本附於原處分卷可稽，且分經兩造陳明在卷，洵堪認為真實。
六、原告主張其並無直接支付碼頭工人陳明隆等人工資，與訴外人陳明隆等十四位碼
    頭工人間並無僱傭關係，渠等乃是報關行所雇用，原告並非所得稅法所稱之扣繳
    義務人，且原告並無列帳云云。惟查，按所得稅法第八十九條第三項之規範目的
    ，無非在使國家得以確實掌握課稅資料，以增進公共利益，並求課稅之公平，故
    規定扣繳義務人須於一定期限內向主管稽徵機關申報，倘若扣繳義務人違反此項
    法律上作為義務，則須依同法第一百十一條第二項規定予以處罰，上開規定與憲
    法並無牴觸（司法院釋字第三七一號解釋參照）。本件原告委託報關行代為處理
    有關其貨物外銷事宜，報關行除以其委任事項代為報關外，並以原告名義僱用訴
    外人陳明隆等十四位碼頭工人處理搬運等事務，且僱用之費用均由原告支付報關
    行，再由報關行支付予訴外人陳明隆等人，為原告所自承在卷（詳本院九十三年
    六月十日準備程序筆錄），並有前揭收據在卷可佐，是該報關行既僅代為僱用工
    人，且工資均為原告所支付，要不得以其未親自給付工資予碼頭工人即否認雙方
    間之僱傭關係，是原告主張其並無直接支付碼頭工人陳明隆等人工資，與訴外人
    陳明隆等十四位碼頭工人間並無僱傭關係，原告並非所得稅法所稱之扣繳義務人
    ，且原告並無列帳云云，並不可採。又所得稅法第八十九條第三項規定，有給付
    各類所得即應依規定申報各類所得申報書及免扣繳憑單，與有無列報費用並無關
    連，併與敘明。
七、原告復主張所得稅法第一百十一條第二項規定，符合罰金罰鍰提高標準條例第一
    條但書規定，是無該條例第一條前段提高倍數之適用云云。惟查，罰金罰鍰提高
    標準條例第一條規定：「依法律應處罰金、罰鍰者，就其原定數額得提高為二倍
    至十倍。但法律已依一定比率規定罰金或罰鍰之數額或倍數者，依其規定。」而
    所得稅法第一百十一條第二項規定：「．．．私人團體或事業，違反第八十九條
    第三項之規定，未依限填報或未據實申報或未依限填發免扣繳憑單者，處該團體
    或事業一千五百元之罰鍰，並通知限期補報或填發；逾期不補報或填發者，應按
    所給付之金額處該團體或事業百分之五之罰鍰。但最低不得少於三千元。」並不
    符合該條例第一條但書所謂「法律已依一定比率規定罰金或罰鍰之數額或倍數者
    ，依其規定。」之規定；又該條例第五條規定：「第一條所定得提高倍數之規定
    ，於本條例修正後制定之法律，不適用之；本條例修正前公布之法律，於本條例
    修正後修正其罰金罰鍰數額或法律經全部修正而其罰金罰鍰數額未予變更者，亦
    同。」然查，所得稅法第一百十一條經七十八年十二月三十日及八十八年二月九
    日兩次修正，惟該法未全部修正，前次僅將原規定「銀元五百元」、「銀元一千
    元」修正為「新台幣一千五百元」、「新台幣三千元」，以符合現今流通貨幣之
    需求，並未修正數額；第二次則修正就易造成機關內部紛爭與困擾之第二項「主
    辦會計人員為機關、團體之薪資所得稅扣繳義務人」為「扣繳單位主管」，以利
    所得稅扣繳義務順利進行，是罰金罰鍰提高標準條例第一項前段對於八十八年二
    月九日修正後之所得稅法第一百十一條亦有適用，業經財政部七十二年九月二十
    三日台財稅字第三六七四九號函釋明定提高罰鍰數額為五倍，無違反法律保留。
    又人民因違反法律上義務而應受之行政罰，係屬對人民之制裁，原則上行為人應
    有可歸責之原因，故於法律無特別規定時，雖不以出於故意為必要，仍須以過失
    為其責任條件。但為維護行政目的之實現，兼顧人民權利之保障，應受行政罰之
    行為，僅須違反禁止規定或作為義務，而不以發生損害或危險為其要件者，推定
    為有過失，於行為人不能舉證證明自己無過失時，即應受處罰（司法院釋字第二
    七五號參照）。被告依法科處罰鍰，即無不合，亦無違比例原則，原告前揭主張
    ，亦不足採。
八、原告另主張本件被告未予原告陳述機會，致原告不符扣繳義務人要件之主張未得
    陳述，有違行政程序法第一百零二條規定云云。然查，行政程序法第一百零二條
    規定，行政機關作成限制或剝奪人民自由或權利之行政處分前，除已依同法第三
    十九條規定，通知處分相對人陳述意見，或決定舉行聽證者外，應給予該處分相
    對人陳述意見之機會。但法規另有規定者，從其規定。而同法第一百零三條規定
    ：「有下列各款情形之一者行政機關得不給予陳述意見之機會︰一、．．．五、
    行政處分所根據之事實，客觀上明白足以確認者。」本件原告於八十九年度給付
    訴外人陳明隆等人薪資，未依所得稅法第八十九條第三項規定於次年一月底前申
    報，被告所屬小港稽徵所於九十一年九月十七日以財高國稅港審字第０九一００
    ０五六九六號函，請原告於文到十日內補報，原告逾期仍未補報，業如前述，亦
    有該函在卷可憑，客觀上明白足以確認，是無予原告陳述之必要，原告主張被告
    未予原告陳述機會，有違行政程序法第一百零二條規定云云，亦不可採。
九、綜上所述，原告前揭主張既不足採，則被告依行為時所得稅法第一百十一條第二
    項及罰金罰鍰提高標準條例第一條、第三條規定，以九十二年三月二十五日九十
    二年度財高國稅法違字第一一０九二一０００八一號處分書科處原告罰鍰一五、
    ０００元，並無不合；復查決定及訴願決定遞予維持，核無違誤；原告起訴意旨
    求為均予撤銷，為無理由，應予駁回。並不經言詞辯論為之。
據上論結，本件原告之訴為無理由，爰依行政訴訟法第二百三十三條第一項、第二百
三十六條、第一百九十五條第一項後段、第九十八條第三項前段，判決如主文。
中　　　華　　　民　　　國    九十三　　年　  　七　　　月　　二十三　　日
                              高雄高等行政法院第三庭
     　   　　　　　　　　　　　          法      官   戴見草
右為正本係照原本作成。
如不服本判決，應於送達後二十日內，向本院提出上訴狀並表明上訴理由，如於本判
決宣示後送達前提起上訴者，應於判決送達後二十日內補提上訴理由書（須按他造當
事人人數附繕本）。
提起上訴應預繳送達用雙掛號郵票七份（每份三十四元）。
中　　　華　　　民　　　國    九十三　　年　  　七　　　月　　二十三　　日
                                          法院書記官   嚴寶明
附註：
行政訴訟法第二百三十五條（第一項、第二項）：
對於適用簡易程序之裁判提起上訴或抗告，須經最高行政法院之許可。
前項許可，以訴訟事件所涉及之法律見解具有原則性者為限。
